【裁判字號】    97,易,1160
【裁判日期】    971231
【裁判案由】    違反毒品危害防制條例
【裁判全文】
臺灣屏東地方法院刑事判決              97年度易字第1160號
公  訴  人  臺灣屏東地方法院檢察署檢察官
被      告  甲○○
上列被告因違反毒品危害防制條例案件，經檢察官提起公訴（97
年度毒偵字第2303號），茲因被告就被訴事實為有罪之陳述，經
告知簡式審判程序意旨並聽取公訴人及被告之意見後，本院裁定
依簡式審判程序審理，判決如下：
    主  文
甲○○施用第二級毒品，累犯，處有期徒刑壹年貳月。
    事  實
一、甲○○有多次犯罪經法院判刑確定之紀錄，最近一次經有期
    徒刑執行完畢係因違反毒品危害防制條例案件，經本院94年
    度易字第148 號判處有期徒刑10月確定，於民國94年7 月19
    日入監執行，並與另案犯違反毒品危害防制條例案件，經本
    院94年度易字第474 號判處有期徒刑1 年確定部分，接續執
    行，於95年11月17日縮刑假釋出監，96年4 月24日因保護管
    束期滿未經撤銷假釋而執行完畢。
二、又其前因施用毒品案件，經本院88年度毒聲字第1771號裁定
    令入勒戒處所施予觀察、勒戒，於88年8 月20日入所執行，
    因無繼續施用毒品傾向，於88年9 月10日出所執行完畢。嗣
    又因施用毒品案件，經本院89年度毒聲字第1435號裁定令入
    勒戒處所施予觀察、勒戒，於89年6 月21日入所執行，因有
    繼續施用毒品傾向，經本院89年度毒聲字第1724號裁定令入
    戒治處所施予強制戒治，89年8 月9 日轉入執行，因無繼續
    施用毒品傾向，經本院89年度毒聲字第2825號裁定停止戒治
    ，所餘期間付保護管束，於89年12月29日出所，90年7 月20
    日期滿未經撤銷停止戒治執行完畢。嗣5 年內已再犯施用毒
    品，而經法院判刑確定並執行完畢如上。
三、詎其經前開有期徒刑執行完畢後5 年內，仍不知悔改，復基
    於施用第二級毒品之犯意，於97年9 月5 日下午5 時許，在
    其女友羅玉怡（另案本院判決確定）位於屏東縣潮州鎮曲振
    一巷1-2 號之住處內，以置入玻璃球吸食器（於查獲前已經
    丟棄而滅失）燒烤並吸用其所生煙霧之方式，施用第二級毒
    品甲基安非他命1 次。嗣為警於97年9 月6 日下午2 時許，
    與羅玉怡2 人一同在上址後方為警查獲，經採其尿液送驗結
    果，呈甲基安非他命陽性反應。
四、案經屏東縣警察局潮州分局報告臺灣屏東地方法院檢察署檢
    察官偵查起訴。
    理  由
一、前揭施用第二級毒品甲基安非他命之犯罪事實，業據被告甲
    ○○於本院審理時自白不諱，其前揭時地為警查獲時，經採
    尿送臺灣檢驗科技股份有限公司以氣相層析質譜儀法（GC／
    MS）檢驗結果，亦呈甲基安非他命陽性反應，有該公司97年
    9 月22日，編號KＺ000000000000號濫用藥物尿液檢驗報告附
    卷，乃鑑定機關本於專業知識暨以精密儀器測試所得之結論
    ，自可憑信。被告甲○○自白施用甲基安非他命，堪信與事
    實相符。
二、按毒品危害防制條例於92年7 月9 日修正公布，自93年1 月
    9 日施行，其中第20條、第23條將施用毒品之刑事處遇程序
    ，區分為「初犯」及「5 年內再犯」、「5 年後再犯」。依
    其立法理由之說明：「初犯」，經觀察、勒戒或強制戒治後
    ，應為不起訴處分或不付審理之裁定；經觀察、勒戒或強制
    戒治執行完畢釋放後，「5 年內再犯」者，因其再犯率甚高
    ，原實施之觀察、勒戒及強制戒治既已無法收其實效，爰依
    法追訴或裁定交付審理。至於經觀察、勒戒或強制戒治執行
    完畢釋放後，「5 年後再犯」者，前所實施之觀察、勒戒或
    強制戒治已足以遮斷其施用毒品之毒癮，為期自新及協助其
    斷除毒癮，仍適用「初犯」規定，先經觀察、勒戒或強制戒
    治之程序。從而依修正後之規定，僅限於「初犯」及「5 年
    後再犯」2 種情形，始應先經觀察、勒戒或強制戒治程序。
    倘被告於5 年內已再犯，經依法追訴處罰，縱其第3 次（或
    第3 次以上）再度施用毒品之時間，在初犯經觀察、勒戒或
    強制戒治執行完畢釋放5 年以後，已不合於「5 年後再犯」
    之規定，且因已於「5 年內再犯」，顯見其再犯率甚高，原
    實施觀察、勒戒或強制戒治，已無法收其實效，即應依該條
    例第10條處罰（最高法院95年度第7 次刑事庭會議決議意旨
    參照）。
三、被告甲○○前因施用毒品案件，經本院88年度毒聲字第1771
    號裁定令入勒戒處所施予觀察、勒戒，於88年8 月20日入所
    執行，因無繼續施用毒品傾向，於88年9 月10日出所執行完
    畢。嗣又因施用毒品案件，經本院89年度毒聲字第1435號裁
    定令入勒戒處所施予觀察、勒戒，於89年6 月21日入所執行
    ，因有繼續施用毒品傾向，經本院89年度毒聲字第1724號裁
    定令入戒治處所施予強制戒治，89年8 月9 日轉入執行，因
    無繼續施用毒品傾向，經本院89年度毒聲字第2825號裁定停
    止戒治，所餘期間付保護管束，於89年12月29日出所，90年
    7 月20日期滿未經撤銷停止戒治執行完畢，嗣5 年內已先後
    2 次再犯施用毒品案件，經本院94年度易字第148 號判處有
    期徒刑10月、94年度易字第474 號判處有期徒刑1 年確定，
    接續執行，於95年11月17日縮刑假釋出監，96年4 月24日因
    保護管束期滿未經撤銷假釋而執行完畢，有臺灣高等法院被
    告前案紀錄表、臺灣屏東地方法院檢察署刑案資料查註紀錄
    表、全國施用毒品案件紀錄表、受觀察勒戒人毒品及前科紀
    錄簡列表各1 份在卷可按，是被告甲○○於強制戒治執行完
    畢釋放後，5 年以內已再犯施用毒品犯行，並經依法追訴處
    罰後，復犯本件施用第二級毒品犯行之事證明確，應依法論
    科。
四、按甲基安非他命為毒品危害防制條例第2 條第2 項第2 款規
    定之第二級毒品，除法律另有規定者外，不得持有、施用。
    核被告甲○○所為，係犯毒品危害防制條例第10條第2 項之
    施用第二級毒品罪。其因施用而持有甲基安非他命之低度行
    為，應為施用之高度行為所吸收，不另論罪。又被告甲○○
    前因違反毒品危害防制條例案件，經本院94年度易字第148
    號判處有期徒刑10月確定，於94年7 月19日入監執行，並與
    另案犯違反毒品危害防制條例案件，經本院94年度易字第47
    4 號判處有期徒刑1 年確定部分，接續執行，於95年11月17
    日縮刑假釋出監，96年4 月24日因保護管束期滿未經撤銷假
    釋而執行完畢，有臺灣高等法院被告前案紀錄表及臺灣屏東
    地方法院檢察署刑案資料查註紀錄表各1 份在卷可按，其5
    年之內再因故意犯有期徒刑以上刑之本罪，為累犯，應依法
    加重其刑。
五、爰審酌被告甲○○之年齡、品行、智識能力、犯罪手段、行
    為對法益造成侵害之程度，其為56年7 月26日出生、受有國
    中畢業教育程度、業工之人，為本件犯罪時年41歲，有警詢
    年籍等資料附卷可參，並據其在本院審理時自陳在卷，前案
    紀錄除上開構成施用毒品訴追條件及累犯之要件，不再重複
    評價者外，稍早並曾因違反毒品危害防制條例案件，經本院
    89年度潮簡字第416 號判處有期徒刑5 月確定，於89年11月
    30日易科罰金執行完畢，有臺灣高等法院被告前案紀錄表及
    臺灣屏東地方法院檢察署刑案資料查註紀錄表各1 份在卷可
    按，素行不良，茲就其施用毒品之犯罪類型，雖有認為僅屬
    自戕行為，並未涉侵害他人法益者，惟姑不論此見與我國現
    行刑事立法除就行為人藉自殘行為達到其他侵害國家、社會
    法益結果之目的，而在相關特別立法如妨害兵役治罪條例等
    特別法中定以處罰之規定外，向不加罰於單純自殘，甚或自
    殺行為所表彰之規範體系價值觀念相左，況毒品危害防制條
    例第10條所規定對施用毒品行為之處罰，其法定刑猶相當，
    或更甚（如施用第一級毒品罪）於刑法中關於故意「傷害他
    人」規定罪責，舉輕明重，足徵其規範保護之法益，原不在
    該「自戕」行為本身所造成行為人個人身體健康之有形侵害
    。蓋民主法治國家之所異於獨裁、集權社會，其國家政策、
    社會發展，均取決於以全體公民個人意志累積形成之群體意
    志，凡公民不分性別、學歷、職業、貧富、愚智，任由鴻儒
    碩彥至販夫走卒，其個人意志之表現就群體意志決定之形成
    ，均屬等值，直接影響國家、社會整體之命運，至關重要，
    則個人基於自主、健全意思所表現之公民意志，不分良窳，
    均應尊重，然若有藉不正手段影響他人或自陷個人健全自主
    意志不能正常形成、表現者，不僅直接侵蝕公民群體意志形
    成之基礎，迫令其他自重慎行大眾均須承受建立在該不健全
    基礎形成之公共政策、社會生活品質之結果，對於國家、社
    會法益及人民全體利益，猶已構成危害，是如投票受賄罪所
    規範者，即在禁止公民匯集個人自主意志以形成群體意志之
    過程受不當影響及控制，即為適例。今毒品除可對個人身體
    健康造成有形傷害外，就人之身體及精神形成高度成癮性及
    依賴性，猶足以抑制個人表現其本於心性能力所為自主意志
    之決定，並進而造成群體意志表現遭不當扭曲之危險，直接
    影響國家、社會之發展，侵害至鉅，斷非僅止於個人健康之
    危害，被告甲○○迭因施用毒品而經觀察、勒戒、強制戒治
    ，其上開3 次因案經法院判刑確定並執行完畢，亦均因施用
    毒品所致，然多次矯治完畢未幾，旋又重蹈覆轍，足徵其守
    法觀念薄弱，對於個人身心、家庭及國家、社會之危害非輕
    ，本件科刑以為矯治之強度，不宜低於現行法令關於強制戒
    治規定之執行期間，並考量其犯罪施用毒品之情節，及其犯
    罪經查獲後，尚能坦認犯行，犯後態度尚可等一切情狀，量
    處如主文所示之刑，以資儆懲。
六、未扣案而供被告本件施用甲基安非他命犯罪使用之玻璃球吸
    食器，除據被告甲○○供稱於查獲前已經丟棄而滅失，依現
    有卷證復不能證明其尚存在，爰不另為沒收之諭知，附此敘
    明。
據上論斷，應依刑事訴訟法第273 條之1 第1 項、第299 條第1
項前段，毒品危害防制條例第10條第2 項，刑法第11條前段、第
47條第1 項，判決如主文。
本案經檢察官簡志祥到庭執行職務
中    華    民    國    97    年    12    月    31    日
                  刑事第二庭    法  官  陳松檀
以上正本證明與原本無異。
如不服本判決應於收受本判決送達後10日內向本院提出上訴書狀
，其未敘述上訴理由者，並得於提起上訴後10日內向本院補提理
由書狀（均須按他造當事人之人數附繕本）「切勿逕送上級法院
」。
中    華    民    國    97    年    12    月    31    日
                                書記官  黃佳惠
附錄本件判決引用之法條：
毒品危害防制條例第10條
施用第一級毒品者，處6 月以上5 年以下有期徒刑。
施用第二級毒品者，處3 年以下有期徒刑。


司法院資訊處製作；財團法人民間司法改革基金會備份。
